臺灣桃園地方法院民事判決　九十一年度簡上字第六四號
　　上　訴　人　源發輪業股份有限公司
　　法定代理人　甲○○
　　訴訟代理人　丁○○律師
　　被上訴人　　鈞懋國際有限公司
　　法定代理人　乙○○
　　訴訟代理人　丙○○
右當事人間請求給付貨款事件，上訴人對於民國九十一年三月六日本院桃園簡易庭九
十年度桃簡字第一○四號第一審判決提起上訴，於民國九十三年十二月二日辯論終結
，本院判決如左：
    主    文
原判決關於駁回上訴人後開第二項之訴部分，與命上訴人負擔訴訟費用之裁判均廢棄
。
被上訴人應再給付上訴人新台幣貳拾陸萬肆仟陸佰肆拾元，及自民國八十九年十一月
十一日起至清償日止，按年息百分之五計算之利息。
其餘上訴駁回。
第一、二審訴訟費用由被上訴人負擔百分之六十八，餘由上訴人負擔。
    事實及理由
壹、上訴人起訴主張被上訴人於民國八十七年間向其訂購SUSPENSION MODE L 9903型
    號前叉零件（下稱原前叉零件）共三千六百二十二支，約定每支單價新台幣（下
    同）二百七十元，上訴人已交貨完畢，後因被上訴人主張原前叉零件有瑕疵，上
    訴人乃依兩造於八十七年十二月二十三日所簽立協議書（下稱系爭協議書）另行
    交付相同數量之新款前叉零件（下稱新款前叉零件）予被上訴人。然被上訴人前
    僅給付其中二○四七支含百分之五外加營業稅之貨款共五十七萬八千三百四十元
    ，尚餘一五七五支前叉零件含百分之五外加營業稅之貨款共四十四萬六千五百十
    三元迄未給付，為此依買賣契約請求被上訴人給付四十四萬六千五百十三元，及
    自起訴狀繕本送達翌日起按年息百分之五計算之利息等語，並陳明願供擔保請准
    宣告假執行。上訴意旨則主張物之瑕疵擔保責任與不完全給付之債務不履行責任
    ，其法律性質、構成要件及規範功能各不相同，買受人僅得選擇行使。原判決一
    方面認定被上訴人係因買賣之物有瑕疵致受有損害，他方面復認定被上訴人得類
    推適用民法第二百二十六條第二項規定請求損害賠償，已有未洽。又兩造於訂購
    單上從未就系爭前叉零件應具備何種品質有所約定，上訴人更從未保證或承諾原
    前叉零件應具有何種品質，本件即無適用民法第三百六十條規定據以請求損害賠
    償之餘地。復依最高法院七十七年四月十九日七七年度第七次民事庭會議決議(一)
    ，買受人如主張出賣人應負物之瑕疵擔保責任，應依民法第三百六十條規定請求
    不履行之損害賠償；或依同法第三百六十四規定請求另行交付無瑕疵之物。而被
    上訴人要求退回已交付給外國客戶之原前叉零件，並另行交付新規格無瑕疵之新
    款交叉零件，上訴人亦同意所求，則被上訴人自不得再依民法第三百六十條規定
    請求不履行之損害賠償。原判決在上訴人同意及另行交付無瑕疵之物後，又認定
    上訴人應就買賣之物之瑕疵負損害賠償責任，同有未洽。另系爭協議書僅載明：
    「再次出貨給TOWNSEND其中所發生的海運、報關、關稅：：等費用源發負擔：：
    」等語，顯未約定先前外國客戶退回原前叉零件所生之費用亦應由上訴人負擔，
    被上訴人亦於九十一年六月十七日答辯狀中自認系爭協議書並未就該等費用明確
    約定，嗣被上訴人改稱兩造之前已約定所生費用包括系爭退貨進口及出貨出口之
    費用云云，自應舉證證明。又外國客戶在八十七年十二月九日已將貨物退回，並
    知所生費用為多少金額，而兩造在簽訂系爭協議書前，已互相傳真文件爭執費用
    之負擔，若兩造約定由上訴人負擔外國客戶退回所生之費用，則系爭協議書應不
    會隻字未提，且依系爭協議書中約定「鈞懋公司確認客戶收到貨物無問題後，將
    剩餘未支付源發公司貨款結清給源發」等語，適足佐證原前叉零件退回所生之費
    用確非上訴人所應負擔。至於被上訴人指稱上訴人於傳真之文件中曾謂可由貨款
    扣除費用乙情，實係上訴人之負責人接獲被上訴人之傳真文件後，認為兩造就進
    口費用應由何人負擔，尚未議定，被上訴人不該逕行要求上訴人付款，且縱然最
    後議定應由上訴人付款，被上訴人亦尚有未支付予上訴人之貨款四十五萬元，屆
    時可供抵銷扣除，實無為此進口費用小節，以致延滯處理提貨之事，遂傳真文件
    給被上訴人以說明上訴人之立場及處理態度，要非同意負擔系爭退貨之進口費用
    。被上訴人於本院九十二年八月廿七日準備程序中已自承重新寄貨時係以新品名
    義重新報關，並非原有瑕疵品重新整理過再出關，然被上訴人與外國客戶原所簽
    訂之價格條款為FOB，而系爭再出口之貨物係退回重新整修，並非外國客戶另外
    訂購之貨物，雙方實無另訂價格條款而改為DDP（目的碼頭完稅交貨價）之理。
    被上訴人並未提出何以系爭新款前叉零件補行出口所生之費用需由其負擔及其得
    據以主張抵銷之依據，並對於本院諭示其提出史懷哲通運有限公司（下稱史懷哲
    公司）支出各項費用之繳費收據陳稱「沒有資料，無法提出」等語，則被上訴人
    主張史懷哲公司出具之費用單據（下稱史懷哲公司費用單據）即其再行出貨所支
    付之海運運費云云，顯屬無據。又系爭史懷哲公司費用單據僅係該公司所臚列之
    明細清單，並非收據，則被上訴人是否確有上開費用支出，應提出可信單據以實
    之，原判決竟認前開海運運費全數均得行使抵銷權，自有可議。再者系爭史懷哲
    公司費用單據中就UK IMPORT VAT費用即被上訴人所稱關稅加值稅，實係英國營
    業稅，即我國所稱之加值型與非加值型營業稅，該稅負在貨物入關時，雖形式上
    會予以徵收，但貨主嗣後均可依法申請退稅，迄至貨物確有銷售時，再向稅捐稽
    徵機關申報營業稅。是系爭史懷哲公司費用單據上所列十一萬八千二百八十元之
    營業稅早已退稅給外國客戶，被上訴人根本不可能負擔該費用，自不得作為抵銷
    之費用。復依我國駐英國代表處經濟組九十三年三月十六日駐英（九十三）經字
    第二二五Ｈ五○○號電傳函（下稱駐英國代表處電傳函）所示內容，可知關稅加
    值稅之課徵對象為進口商，且嗣後可申請退回，即使由運貨之代理商代表支付亦
    同，該加值稅既屬英國進口商應自行負擔之費用，豈能轉嫁賣主或製造商支付，
    是被上訴人主張系爭關稅加值稅之金額應為抵銷，實無理由。另系爭史哲懷公司
    費用單據中UKIMPORTDUTY RATE，即英國關稅，此在外國客戶TOWNSEND公司於八
    十七年十月廿九日傳真信件中已明確表示：「我們已經和Adam Geisler（在Lomb
    ard　Felixtowe）談關於申請退關稅，所有相關消息已交給Adam Geisler，故他
    可以代表我處理退稅」等語，並非被上訴人在中文翻譯中所稱代處理海運之問題
    ，外國客戶就原前叉零件在第一次入關時所繳之關稅應已申請退稅，則系爭新款
    前叉零件再補行出口時，縱令外國客戶有支付關稅之必要，亦是外國客戶進口貨
    物應自行負擔之稅負，豈有責令賣方負擔之理。被上訴人主張此三萬一千七百五
    十五元之英國關稅為抵銷之費用，亦無理由。又依駐英國代表處電傳函內容，亦
    可見該關稅應由進口商即外國客戶負擔，與賣方無干。再者系爭史懷哲公司費用
    單據中貨櫃延期費一萬一千六百八十二元，乃外國客戶延遲提領系爭新款前叉零
    件所造成，與系爭新款前叉零件補行出口所生之費用無關，自無據以主張抵銷之
    理。又上訴人已依被上訴人所發存證信函之指示於八十九年十月二十四日上午十
    點前將系爭新款前叉零件載送至士程有限公司（下稱士程公司），且由被上訴人
    所指派之人員即訴外人曾朝宗受領，則被上訴人無故自行延誤近一、二個月始出
    口，因而適遇外國客戶聖誕假期放假，自不可歸責於上訴人，而要求上訴人負責
    該部分之倉儲費用五千七百六十六元。而本件買賣依原約定本應由被上訴人前來
    驗貨，待完成驗貨後，上訴人再依被上訴人通知在指定日期送貨至指定之地點，
    而上訴人迭次催告被上訴人前來驗貨，被上訴人均置之不理，上訴人乃於八十九
    年十月二十三日傳真予被上訴人，表示將依其所發存證信函所限七日內，於同年
    月二十四日上午十時以前，將系爭新款前叉零件送至被上訴人指定之士程公司，
    並請被上訴人派員在場驗交貨物，逾期即視為驗交貨完畢，詎被上訴人僅指由士
    程公司人員曾朝宗代為受領，故意不共同驗貨，再以所謂片面私下擇開一箱之方
    式，主張發現有多處瑕疵云云，實與事實不符等語，並聲明：廢棄原判決關於上
    訴人敗訴部分，該廢棄部分並判令被上訴人應再給付上訴人四十萬八千九百三十
    二元，及自八十九年十一月十一日起按年息百分之五計算之利息。
貳、被上訴人則以伊向上訴人訂購之原前叉零件因品質不良遭退貨，經兩造協議由上
    訴人再行補換更佳之新款前叉零件，其中所發生之費用包括海運、報關、關稅：
    ：：等皆由上訴人負擔，被上訴人則於系爭新款前叉零件結關後十四日給付系爭
    貨款，但若系爭新款前叉零件有問題時，由上訴人負全責，惟上訴人於八十九年
    十月二十三日下班前三十分鐘傳真告知於同年月二十四日上午十時將系爭新款前
    叉零件送至被上訴人指定之處所，被上訴人因時間匆促無法在十時前派人至交貨
    地點清點貨品，之後經被上訴人驗收其中一箱發現有多處瑕疵，即於同年月二十
    五日、二十七日、十一月三日及九日以存證信函通知上訴人補正，然上訴人不為
    補正，被上訴人遂將尚未拆封之系爭新款前叉零件出關交貨給外國客戶。而依系
    爭協議書約定，上訴人應負擔因此所生之費用，包括退貨進口及出貨出口之費用
    ，其中八十七年十二月九日因外國客戶退貨所生之費用：有海運運費七萬一千一
    百六十五元、報關費二萬三千九百六十四元、關稅十六萬一千七百十二元（包括
    進口稅十五萬五千四百九十三元及商港建設費六千二百十九元），共二十五萬六
    千八百四十一元；另於八十九年十一月十七日系爭新款前叉零件出貨所生之費用
    有：海運運費二十八萬八千八百六十元、報關費二萬二千九百零六元（包括拖櫃
    費四千五百十五元、裝卸櫃費一萬零二百九十元、倉儲費五千七百六十六元、理
    貨文件二千三百三十五元）、關稅一千五百八十四元，共三十一萬三千三百五十
    元，合計上訴人應負擔之系爭進出口費用共五十七萬零一百九十一元。當時伊要
    求上訴人繳納系爭進口費用以便領貨時，上訴人要求被上訴人先行墊付，再從貨
    款中扣除。雖系爭協議書未明確寫明，惟兩造先前即已約明並不需將此約定寫明
    於系爭協議書上，而於傳真中上訴人亦自稱前開費用從貨款中支付。又因上訴人
    所給付之原前叉零件有瑕疵而從英國退回台灣時，其運費必須包括從客戶之倉庫
    到港口之路運費用及從英國運到台灣之海運費用，及由港口載運至上訴人處之陸
    運費用，而再將系爭新款前叉零件送至英國客戶處，其中之費用亦應由上訴人負
    擔，不論其交易條件為FOB或DDP皆無關。因此系爭退貨進口費用屬於上訴人給付
    原前叉零件之瑕疵物之損害所生之費用，應屬損害賠償，縱兩造未約定系爭退貨
    進口費用應由何人負擔，亦應由上訴人負擔此損害。又系爭退貨進口費用金額於
    簽立系爭協議書時尚未確定，故被上訴人以實際費用計算，並無不合。系爭史懷
    哲公司費用單據業經原審證人柯朝文證實為真正，系爭海運費上所載之貨品名、
    船名明確可證為八十九年十一月十七日出貨所生之費用，其中關稅加值稅係指貨
    物進口英國時所需繳納之VAT稅，合計十一萬八千二百八十元；關稅為英國進口
    時所繳納之產品稅，合計三萬一千七百五十五元；又拖曳運至BRIGG費用係指英
    國港口托運櫃子到客戶之內陸運費，合計一萬七千七百五十七元；貨櫃延期費則
    指貨櫃到達英國之日期至清關為止日之費用，因貨櫃到達日為八十九年十二月十
    七日，當時外國客戶開始放聖誕假期，此段期間貨櫃放置之費用為一萬一千六百
    八十二元，如上訴人能先處理系爭新款前叉零件之瑕疵部分，即無須延至八十九
    年十二月中旬出貨，致遇上聖誕假期，故此部分延滯費用應由上訴人負擔。上訴
    人一再爭執於報關文件上一定要標註「貨物整修後再出口」等語，惟該貨物雖為
    兩造約定退貨補正之貨品，實際上為新貨，並非原件修正後再行出口，自無法為
    前開標註。而依駐英國代表處電傳函所示，可證關稅及關稅加值稅之部分係無法
    退回，且兩造已約定由上訴人負擔。另上訴人所交付之系爭新款前叉零件有煞車
    座焊接處嚴重斷裂、上肩蓋接二支腳叉管處破裂及腐蝕、前叉組上車架後，前叉
    的豎管旋即斷裂成兩半等瑕疵，並經外國客戶主張瑕疵，有外國客戶之電子郵件
    、照片及被上訴人所留存之二十二支新款前叉零件可證，且退貨時間長達一年之
    久，亦為上訴人所知之國際貿易交易習慣，至該電子郵件網址為中華電信乃伊為
    避免外國客戶之電子信箱遭人傳送垃圾郵件之保護措施，是依系爭協議書之約定
    ，被上訴人主張於上訴人所交付之系爭新款前叉零件尚未修復前，伊得拒絕給付
    貨款之同時履行抗辯。又被上訴人已將系爭三六二二支原前叉零件之貨款全數給
    付上訴人，系爭新款前叉零件乃上訴人同意補正瑕疵之貨品，上訴人並無再行給
    付貨款之義務等語資為抗辯，並聲明駁回上訴。
參、兩造不爭執之事實：
一、被上訴人於八十七年間向上訴人訂購原前叉零件共三千六百二十二支，約定每支
    單價二百七十元，嗣因上訴人交付之原前叉零件有瑕疵，兩造乃於八十七年十二
    月二十三日簽立系爭協議書，約定：「源發公司（即上訴人）透過鈞懋公司（即
    被上訴人）出貨英國TOWNSEND的前叉（SUSPENSION）MODEL 9903（即原前叉零件
    ）因品質不良退回之３６５０（大約數量），源發公司同意補換新型式（更佳）
    （即系爭新款前叉零件）的同等數量，並保證品質無問題，再次出貨給TOWNSEND
    ，其中所發生的海運、報關、關稅：：：等費用源發公司負擔，鈞懋公司確認客
    戶收到貨物無問題後，將剩餘未支付源發公司貨款結清給源發。結關十四日內先
    付款給源發，但若所出之貨客戶收到後有抱怨，源發負全責！」等語，上訴人並
    於八十九年十月二十四日依被上訴人指示另行交付相同數量之系爭新款前叉零件
    至士程公司予被上訴人，並有兩造於原審及本院提出之協議書一件在卷足佐。
二、原前叉零件之外國客戶TOWNSEND公司於八十七年十一月十六日通知被上訴人該公
    司已將其業務全部移轉給FALCON公司處理，嗣後由TOWNSEND公司退回原前叉零件
    ，另由FALCON公司通知被上訴人補貨之一切事宜，被上訴人亦將上訴人另行交付
    之系爭新款前叉零件運交FALCON公司收受，並有被上訴人於原審及本院提出之
    TOWNSEND公司傳真函二件、FALCON公司傳真函五件、進口報單、出口報單、提單
    各一件在卷可參。
三、被上訴人所提於八十九年十一月十七日再行出貨出口所生之費用，其中報關費用
    中之拖櫃費用四千五百十五元、裝卸費用一萬零二百九十元、理貨文件費二千三
    百三十五元及關稅一千五百八十四元等項目，均係上訴人依系爭協議書應負擔之
    費用。
肆、得心證之理由：
    被上訴人以前開情詞，抗辯：伊已將原前叉零件之貨款給付上訴人，系爭新款前
    叉零件係上訴人補正瑕疵之貨品，伊自無再行給付貨款之義務。又依系爭協議書
    約定，上訴人應負擔原前叉零件退貨進口及系爭新款前叉零件出貨出口之費用，
    且此費用乃為原前叉零件瑕疵所生之損害，縱然兩造未約定，亦應由上訴人負擔
    ，伊自得以外國客戶退貨所生之費用共二十五萬六千八百四十一元，及再次出貨
    出口所生之海運運費、報關費、關稅共三十一萬三千三百五十元，與上訴人請求
    之系爭貨款為抵銷。另系爭新款前叉零件業經外國客戶主張瑕疵，依系爭協議書
    之約定，被上訴人並得主張同時履行抗辯，是上訴人請求伊給付系爭貨款並無理
    由云云，既為上訴人所否認，並主張首揭情詞。是本件爭點在於被上訴人是否已
    經付清系爭貨款，及被上訴人主張之抵銷項目金額與同時履行抗辯是否有據。經
    查：
一、被上訴人就所抗辯伊已將原前叉零件共三六二二支之貨款全數給付上訴人乙節，
    並未舉證以實其說，且兩造於系爭協議書既明確約定「：：：鈞懋公司確認客戶
    收到貨物無問題後，將剩餘未支付源發公司貨款結清給源發，結關十四日內先付
    款給源發，：：：」等語，足見被上訴人就兩造約定原前叉零件之貨款並未完全
    付清，是被上訴人抗辯伊已將原前叉零件之貨款全數給付上訴人云云，顯難信實
    ，堪信上訴人主張被上訴人僅給付原前叉零件中二○四七支含百分之五外加營業
    稅之貨款共五十七萬八千三百四十元，其餘一五七五支含百分之五外加營業稅之
    貨款共四十四萬六千五百十三元迄未給付乙節為可採，則系爭新款前叉零件雖係
    上訴人同意補正瑕疵所另行交付之貨物，被上訴人就兩造約定原前叉零件之未付
    買賣價金仍有支付之義務，被上訴人以系爭新款前叉零件係上訴人補正瑕疵交付
    之物，而抗辯伊無再行付款之義務云云，並不可採。
二、被上訴人雖抗辯依系爭協議書約定，上訴人應負擔原前叉零件退貨進口及再出貨
    出口之費用，兩造先前即已約明不需將此應由上訴人負擔之退貨進口費用寫明於
    系爭協議書上，而於傳真中上訴人自稱前開費用從貨款中支付云云。惟查系爭協
    議書既約定：「：：，再次出貨給TOWNSEND，其中所發生的海運、報關、關稅：
    ：：等費用源發公司負擔，：：：：」等語，足見兩造於成立系爭協議當時，僅
    約定由上訴人負擔系爭新款前叉零件再行出貨給被上訴人之原外國客戶所生之海
    運、報關、關稅等費用，就原前叉零件自外國客戶退回所生之費用，並未於系爭
    協議書為約定甚明。而兩造於系爭協議書簽訂前，被上訴人於八十七年十二月九
    日傳送予上訴人之傳真中表明：「敝司（即被上訴人）昨日（十二月八日）有
    FAX 進口報單給貴司（即上訴人）並告知需匯款給敝司報關行，不知貴司是否有
    收到此張FAX及匯款是否已安排？有問題速告知。貴司需先匯款才能提貨，若太
    慢把貨拿出來，海關那邊怕又會多收費用，故請動作快。」等語，上訴人則於同
    年月十七日先後二次傳真回覆被上訴人表示：「如果貴公司有誠意要盡快處理的
    話，應該不會為了運費一事，一直盤旋著。因為敝公司八十七年六月份四十五萬
    元的貨款，貴公司也尚未付款，所以運費之事，貴公司根本可以直接從貨款中扣
    除，根本不必為此爭執。如果貴公司早於十二月初就把貨托至敝公司處理，說不
    定貨品已快完成出貨了。貴公司也可早對客戶有所交待。」、「敝公司六月貨款
    ４５００００，至今一分錢未收到，又為了貴公司退貨的產品要更換另一種價格
    較高的產品，導致敝公司要先進貨生產，等待更換，所以又負擔了更換進貨及電
    鍍費用３６７２００，這些都未加入薪資費用，也不知道更換時又要費多少工資
    、時日，敝公司已近八十二萬元的現金卡在此批貨源上，實在沈重並有困難，所
    以請貴公司任何事物暫先於處理，待完成貨品、驗收交貨前，詳細列印再一併與
    貨款處理清楚，不甚感激，謝謝！並保證一定盡快出貨」等語，有被上訴人提出
    之傳真函三件在卷可參，可知兩造在八十七年十二月十七日前，對於原前叉零件
    自外國客戶退貨所生之運費是否應由上訴人負擔乙節，並非毫無爭執，上訴人並
    於第二封傳真函中表明被上訴人請其負擔之退貨運費，將於其完成貨品、驗收交
    貨前，由被上訴人詳列清單後與系爭未付之貨款一併處理。參以兩造嗣後所簽訂
    之系爭協議書中，僅就系爭新款前叉零件再次出貨出口之海運、報關、關稅等費
    用約定由上訴人負擔，並約明待外國客戶收到貨物無問題後，即將剩餘未支付之
    貨款給付給上訴人等情，亦與上訴人於前開第二封傳真函中表明其應否負擔系爭
    退貨進口之運費乙事將留待與系爭貨款一併處理之陳述相符，而兩造於系爭協議
    書簽訂前就系爭退貨進口之運費應否由上訴人負擔既有爭執，則若上訴人確實同
    意負擔系爭退貨進口之費用，衡諸常情，縱然該退貨進口費用金額尚未確定，兩
    造實無不於系爭協議書上一併載明清楚之理，被上訴人復未提出證據證明兩造除
    系爭協議書外，有另以口頭或書面約定不需將系爭退貨進口運費應由上訴人負擔
    之事載明於系爭協議書上之有利於己之事實，益見兩造於嗣後簽訂系爭協議書時
    ，應已同意系爭退貨進口所生之費用，並不需由上訴人負擔甚明。則被上訴人僅
    以上訴人於前開第一封傳真函中有表明：「因為敝公司八十七年六月份四十五萬
    元的貨款，貴公司也尚未付款，所以運費之事，貴公司根本可以直接從貨款中扣
    除，根本不必為此爭執。」等語，即謂上訴人已於系爭傳真函中同意原前叉零件
    之退貨進口費用從系爭貨款中支付云云，同難採信，堪認上訴人主張依系爭協議
    書約定，原交叉零件退貨進口所生之費用並不需由上訴人負擔乙節，亦屬可採，
    被上訴人抗辯依系爭協議書約定，上訴人應負擔系爭退貨進口之費用云云，自無
    可取。
三、按解釋意思表示，應探求當事人之真意，不得拘泥於所用之辭句，民法第九十八
    定有明文。故解釋當事人之契約，應以當事人立約當時之真意為準，而真意何在
    ，又應以過去事實及其他一切證據資料為斷定之標準，不能拘泥文字致失真意，
    是解釋私人之契約，應通觀全文，並斟酌立約當時之情形，方期不失立約人之真
    意。分別有最高法院十九年度上字第五八號、三十九年度台上字第一○五三號、
    十八年度上字第一七二七號判例可資參照。經查系爭協議書固約定系爭新款前叉
    零件再次出貨給外國客戶所發生之海運、報關、關稅等費用均由上訴人負擔，惟
    系爭新款前叉零件既係被上訴人補交予購買原前叉零件之外國客戶之代替貨品，
    則被上訴人與其外國客戶間就系爭新款前叉零件之交易條件自應與原來雙方就原
    前叉零件所約定者相同，被上訴人實無就再行補交之系爭新款前叉零件另訂更不
    利於原前叉零件之交易條件之必要及理由，而上訴人為補正原前叉零件之瑕疵，
    既已同意另行交付品質更佳之系爭新款前叉零件，但仍維持原前叉零件之出賣價
    格，衡情其所同意負擔者，亦應係因該瑕疵所造成外國客戶需重複負擔之費用（
    即因此所致之損害）甚明，是系爭協議書上所約定應由上訴人負擔之再次出貨出
    口之海運、報關、關稅等費用，參照兩造簽訂系爭協議書之原因背景，應指外國
    客戶因此需多負擔之費用甚明，則被上訴人以系爭協議書上記載：「再次出貨給
    ：：：：其中所發生的海運、報關、關稅：：：：等費用」等語，辯稱系爭新款
    前叉零件再次出貨出口所生之一切費用均應由上訴人負擔云云，即不可取。
四、又查被上訴人於八十九年十一月十七日因出口系爭新款前叉零件至英國，除兩造
    所不爭執之托櫃費用四千五百十五元、裝卸櫃費用一萬零二百九十元、理貨文件
    費用二千三百三十五元外，另支付史懷哲公司OCEAN FREIGHT（即海運運費）八
    萬六千五百九十元、BAF（即海運燃料附加費）四千九百八十五元、UK IMPORT
    VAT （即被上訴人所稱之關稅加值稅，上訴人所稱之英國營業稅）十一萬八千二
    百八十元、UK IMPORT DUTY RATE（即英國關稅）三萬一千七百五十五元、USE
    OF DEFERMENT（即關稅代墊手續費）五百八十四元、UK T.H.C.（即英國吊櫃費）
    三千二百二十四元、LINE RELEASE DOCUMENT（即文件費）一千八百六十九元、
    HAULAGE TO BRIGG（即拖曳運至BRIGG費用）一萬七千七百五十七元、EXAMNATI
    ON FEE（即檢查費）七百零一元、DTT FEE（即文件傳輸費）二百十元、CUSTOMS
    CLEARANCE（即清關費）二千一百零三元、UK DEMURCARGE TTL（即貨櫃延期費）
    一萬一千六百八十二元、T.H.C.（即吊櫃費）七千元、HANDLING CHARGE（即處
    理費）八百零九元、B／LFEE DOCUMENTATION（即提單文件費）三百二十元，共
    二十八萬八千八百六十元（即被上訴人所稱之海運運費）；被上訴人另支付系爭
    新款前叉零件出口前即於八十九年十月及十一月份間，在台灣之倉儲費五千七百
    六十六元予士程公司等情，亦據被上訴人提出與其所述相符之史懷哲公司費用單
    據一件、士程公司出具證明書一件、請款單、統一發票各二件為證，雖上訴人爭
    執被上訴人支付史懷哲公司前開二十八萬八千八百六十元之真實性，惟系爭史懷
    哲公司費用單據確係史懷哲公司所出具，因該批貨物貨櫃從台灣出口到英國的貿
    易條件是DDP，就是把貨交到買方手上之前的費用均要賣方付款，該費用單據上
    的各個程序所花的費用都是必須的，史懷哲公司也都有向被上訴人收取乙節，已
    據證人即史懷哲公司執行副董柯朝文於原審到庭結證甚明（見原審九十年八月十
    三日言詞辯論筆錄），足見系爭史懷哲公司費用單據之真實性，及被上訴人確已
    支付系爭二十八萬八千八百六十元予史懷哲公司，則被上訴人雖無法提出系爭史
    懷哲公司費用單據上所列各細目費用之繳費收據，亦難因此謂被上訴人無此支出
    ，上訴人空言否認系爭史懷哲公司費用單據之真實性，主張被上訴人是否確實支
    出系爭二十八萬八千八百六十元云云，並不可採，堪信被上訴人抗辯伊因系爭新
    款前叉零件出口出貨另支出共二十八萬八千八百六十元之前開各項費用及倉儲費
    五千七百六十六元為可取。
五、惟被上訴人與原外國客戶TOWNSEND公司所約定原前叉零件之交易條件為FOB（即
    出賣人僅負擔貨物裝載至出口港船上前之費用）乙節，為被上訴人所不爭執，並
    有被上訴人提出之出口報單一件在卷可稽，而系爭新款前叉零件既係被上訴人補
    交TOWNSEND公司原前叉零件瑕疵之貨品，則嗣後承接TOWNSEND公司業務之FALCON
    公司與被上訴人間，就系爭新款前叉零件之出口交易條件亦應相同即採用FOB方
    式，則被上訴人嗣後片面與FALCON公司約定改採DDP交易條件所生之費用，除因
    原前叉零件瑕疵退回台灣，致外國客戶因被上訴人再行出貨出口而須多支出之費
    用外，自無將外國客戶本所應負之進貨費用責由上訴人負擔之理，是就本應由外
    國客戶負擔之各項費用，縱然被上訴人嗣後與外國客戶約定由被上訴人負擔，被
    上訴人亦不得轉嫁由上訴人負擔。又查被上訴人所支付予史懷哲公司之海運運費
    八萬六千五百九十元、海運燃料附加費四千九百八十五元、英國吊櫃費三千二百
    二十四元、文件費一千八百六十九元、拖曳運至BRIGG費用一萬七千七百五十七
    元、檢查費七百零一元、文件傳輸費二百十元、清關費二千一百零三元、吊櫃費
    七千元、處理費八百零九元、提單文件費三百二十元等費用，經核既均屬外國客
    戶就原前叉零件瑕疵致須再行進口系爭新款前叉零件至英國所生之費用，上訴人
    亦未證明外國客戶就前開各項費用可以申請退費或已經退費，要均屬外國客戶多
    負擔之費用，自不應由該外國客戶或被上訴人負擔，是被上訴人抗辯伊所支出之
    前開海運運費、海運燃料附加費、英國吊櫃費、文件費、拖曳運至BRIGG費用、
    檢查費、文件傳輸費、清關費、吊櫃費、處理費及提單文件費共十二萬五千五百
    六十八元，乃屬依系爭協議書約定應由上訴人負擔之費用乙節，要屬可採，上訴
    人抗辯不應由其負擔此部分之費用，要無足取。
六、再查被上訴人所稱之系爭史懷哲公司費用單據上所列之關稅加值稅及關稅，經本
    院依職權轉請台灣高等法院囑託外交部函轉我國駐英國代表處查詢結果，為：「
    （一）英國海關對貨物進口課徵之關稅，進口商或貨主須繳納，英海關並不給予
    退稅。（二）至於對貨物進口課徵加值稅（VAT）的對象為進口商，一般是由進
    口商之登記稅號或展延號碼（deferment number）扣繳。如果該進口貨物是用來
    促進進口商的生意，則該貨物進口時所支付的VAT可作為進項稅賦（imput tax）
    而申請退回。惟在某些情況，運貨代理商可以代表進口商由其本身的展延號碼（
    deferment number）支付貨物進口的VAT。不過英國海關會簽發一份顯示VAT付款
    之C７９文件給進口商供其申請作為進項稅賦（imput tax）退稅之用。而貨主（
    代理商）則向進口商收取貨物進口時代墊支付的VAT則是作為其服務的一部分，
    英國海關不會把進口的VAT款退還給貨主。」等語，有駐英國代表處電傳函一件
    附卷可查，可知英國海關對於貨物進口課徵之關稅，屬進口商或貨主應負擔之費
    用，關稅加值稅雖應由進口商或貨主先行繳納至英國海關，惟嗣後進口商或貨主
    可以進項稅賦名義申請退回甚明，堪認本件外國客戶自我國進口原前叉零件或系
    爭新款前叉零件至英國時，僅需負擔其英國進口關稅，至於系爭關稅加值稅則可
    嗣後作為進貨稅賦向英國政府申請退回。系爭關稅加值稅既屬外國客戶應自行負
    擔之貨物進口費用，且嗣後可以向英國政府申請退回，則不論外國客戶先後二次
    所繳納之原前叉零件或系爭新款前叉零件之關稅加值稅，自均不應由上訴人負擔
    ，則被上訴人雖代該外國客戶支付該項費用，亦不得請求上訴人負擔，被上訴人
    僅以前開我國駐英國代表處經濟組電傳函中表示英國海關不會把進口的關稅加值
    稅款退給貨主為由，辯稱系爭關稅加值稅無法退回云云，並不可採。是上訴人主
    張系爭關稅加值稅十一萬八千二百八十元部分，非屬依系爭協議書約定應由其負
    擔之費用，亦屬可採。復查外國客戶進口貨物至英國之關稅雖依前開電傳函顯示
    英國海關並不給予退稅，惟該外國客戶本應負擔系爭前叉零件進口之英國關稅，
    系爭新款前叉零件既係補換原前叉零件之貨品，則該外國除就原前叉零件已支付
    英國關稅外，對於再次進口系爭新款前叉零件所支付之關稅自仍應由該外國客戶
    負擔，亦不得轉嫁由上訴人負擔。而原外國客戶TOWNSEND公司於八十七年十月二
    十九日傳真予被上訴人之函文中，已表明：「Be advised that we have spoken
    to Adam Geisler at Lombard　Felixtowe regarding reclaiming of the duty
    paid at importation．All the relevant information is being sent to him
    so that he may act on our behalf．（即我們已經在Lombard Felixtowe告知
    Adam Geisler有關已支付的進口稅退回之事。所有相關的資訊亦交予Adam Geisl
    er，故其可代理我們處理相關事宜。）」等語，有被上訴人提出之TOWNSEND公司
    該次函文一件在卷可稽，足見原前叉零件進口至英國所生之關稅，已因退貨回台
    灣而經外國客戶委請他人取回退稅甚明，則被上訴人於前開函文中譯文中雖稱前
    開英文係指通知海運代理會代處理海運之問題云云，既與其英文原意出入甚多，
    自不可採。原前叉零件進口英國之關稅既經外國客戶申請退稅，則系爭新款前叉
    零件再次出口之英國所應繳納之英國關稅，自屬外國客戶本應負擔之費用，則英
    國海關雖然不會退稅給該外國客戶，系爭英國關稅亦非屬於系爭協議書約定應由
    上訴人負擔之費用，上訴人此部分之主張亦屬可採，被上訴人以駐英國代表處電
    傳函表示英國海關並不退還關稅給進口商或貨主為由，抗辯系爭英國關稅無法退
    回云云，顯未慮及原外國客戶TOWNSEND公司已經申請退回原前叉零件之英國關稅
    之事實，自不可採，則被上訴人雖支出系爭英國關稅三萬一千七百五十五元及關
    稅代墊手續費五百八十四元，亦不得請求上訴人負擔此部分之費用。
七、復查上訴人已於八十九年十月二十四日將系爭新款前叉零件交付予被上訴人指定
    之士程公司收受乙節，有被上訴人於原審所提出之士程公司證明書一件存卷足憑
    ，而兩造間之交易方式向由上訴人將貨物交至被上訴人指定之處所，上訴人無庸
    負擔貨物在台灣之保管費用之情，亦據上訴人於原審陳述甚明，並有上訴人於原
    審提出之被上訴人傳真通知單一件（見原審卷第五十頁）附卷可佐，且為被上訴
    人所不爭執，則系爭新款前叉零件出口至英國前在台灣所發生之保管、倉儲費用
    ，除有可歸責於上訴人之原因外，亦非屬上訴人應負擔之費用。被上訴人雖抗辯
    上訴人交付之系爭新款前叉零件經伊驗收一箱即發現有多處瑕疵，伊多次發函通
    知上訴人補正未獲上訴人置理，伊遂將尚未拆封之系爭新款前叉零件出口予外國
    客戶，嗣後外國客戶亦以郵件主張瑕疵云云，並提出存證信函四件、照片七張、
    電子郵件一件為證，惟前開電子郵件所顯示之寄件者及收件者均為被上訴人設於
    中華電信公司之信箱網址，有系爭電子郵件在卷可參，衡情系爭電子郵件既由外
    國客戶所發送，自應顯示其寄件者為外國客戶始為常態，被上訴人復未提出前開
    以被上訴人為寄件者之顯示狀態係伊為避免外國客戶之電子信箱遭人傳送垃圾郵
    件之保護措施之證明，自與常理有違而不可採。又依系爭照片並無法看出系爭新
    款前叉零件有如被上訴人所稱之煞車焊接處嚴重斷裂、上肩蓋接二支腳叉管處破
    裂及腐蝕、前叉組上車架後，前叉的豎管旋即斷裂成兩半等瑕疵存在，至系爭存
    證信函則均屬被上訴人片面之瑕疵主張及解讀，既經上訴人否認系爭新款前叉零
    件有如被上訴人所稱之瑕疵存在，自亦不得採為系爭新款前叉零件瑕疵之證明，
    況系爭新款前叉零件果存有被上訴人所稱之系爭瑕疵情形，且經被上訴人多次催
    告上訴人補正，仍未獲上訴人置理，則基於兩造間已經發生過原前叉零件瑕疵之
    爭議及保存證據之利己心態，被上訴人本應將系爭新款前叉零件留存，以便對上
    訴人主張或求償，應無在明知有瑕疵存在之情況下，仍逕行將系爭新款前叉零件
    出口予外國客戶之理，是被上訴人所提系爭電子郵件、照片及存證信函均難作為
    有利於被上訴人主張系爭瑕疵存在之積極證明，被上訴人抗辯系爭新款前叉零件
    有如伊所主張之瑕疵存在云云，尚無可採。系爭新款前叉零件既難認有瑕疵，被
    上訴人並自承伊於八十九年十月二十五日即發函通知上訴人補正瑕疵等語，足見
    被上訴人在八十九年十月二十五日前即已點收系爭新款前叉零件，則被上訴人延
    遲至同年十一月十七日始將系爭新款前叉零件出口予外國客戶，致需支付士程公
    司同年十月及十一月份之倉儲費五千七百六十六元及系爭史懷哲公司費用單據上
    所列之貨櫃延期費一萬一千六百八十二元，顯均非可歸責於上訴人，亦非兩造交
    易習慣應由上訴人負責之費用，自不得依系爭協議書約定請求上訴人負責而主張
    抵銷，上訴人此部分之抗辯，同為可採。
八、再按「買賣因物有瑕疵，而出賣人依前五條之規定，應負擔保之責者，買受人得
    解除其契約，或請求減少其價金。但依情形，解除契約顯失公平者，買受人僅得
    請求減少價金。」、「買賣之物，缺少出賣人所保證之品質者，買受人得不解除
    契約或請求減少價金，而請求不履行之損害賠償。出賣人故意不告知物之瑕疵者
    ，亦同。」、「買賣之物，僅指定種類者，如其物有瑕疵，買受人得不解除契約
    或請求減少價金，而即時請求另行交付無瑕疵之物。出賣人就前項另行交付之物
    ，仍負擔保責任。」民法第三百五十九條、第三百六十條、第三百六十四條分別
    定有明文，此即民法上所稱出賣人之物之瑕疵擔保責任。又「因可歸責於債務人
    之事由，致給付不能者，債權人得請求損害賠償。前項情形，給付一部不能者，
    若其他部分之履行，於債權人無利益時，債權人得拒絕該部分之給付，請求全部
    不履行之損害賠償。」、「因可歸責於債務人之事由，致為不完全給付者，債權
    人得依關於給付遲延或給付不能之規定行使其權利。」亦為同法第二百二十六條
    、第二百二十七條所明定，此即民法上所稱之給付不能與不完全給付之債務不履
    行責任。惟民法第三百六十條係就約定物之瑕疵擔保責任所為之特別規定，必出
    賣人就買賣標的物曾與買受人約定，保證有某種品質，而其物又欠缺所保證之品
    質時，買受人始得依該條規定向出賣人請求不履行之損害賠償，苟無此種約定，
    縱其物有滅失或減少其價值，或有滅失或減少其通常效用或契約預定效用之瑕疵
    ，亦僅得依同法第三百五十九條規定解除契約或請求減少其價金。而最高法院七
    十七年度第七次民事庭會議決議 (一)認：「出賣人就其交付之買賣標的物有應
    負擔保責任之瑕疵，而其瑕疵係於契約成立後始發生，且因可歸責於出賣人之事
    由所致者，則出賣人除負物之瑕疵擔保責任外，同時構成不完全給付之債務不履
    行責任。買受人如主張：（一）出賣人應負物之瑕疵擔保責任，依民法第三百六
    十條規定請求不履行之損害賠償；或依同法第三百六十四規定請求另行交付無瑕
    疵之物，則在出賣人為各該給付以前，買受人非不得行使同時履行抗辯權。（二
    ）出賣人應負不完全給付之債務不履行責任者，買受人得類推適用民法第二百二
    十六條第二項規定請求損害賠償；或類推適用給付遲延之法則，請求補正或賠償
    損害，並有民法第二百六十四條規定之適用。又種類之債在特定時，即存有瑕疵
    者，出賣人除應負物之瑕疵擔保責任外，並應負不完全給付之債務不履行責任。
    」，可知物之瑕疵擔保責任與不完全給付之債務不履行責任，其法律性質、構成
    要件及規範功能各不相同，故買受人如主張出賣人應負不完全給付之債務不履行
    責任，而請求賠償損害時，自不得同時適用民法物之瑕疵擔保責任之規定向出賣
    人為請求。且種類之債在特定時，即存有瑕疵者，出賣人除應負物之瑕疵擔保責
    任外，並應負不完全給付之債務不履行責任。此際，出賣人應負之瑕疵擔保責任
    係屬併存，買受人得選擇行使，給付物有瑕疵，如買受人已受領者，得返還有瑕
    疵之物而請求更換，但出賣人因買受人之請求同意另交付無瑕疵之物時，買受人
    之選擇權因已確定不得撤回，而同時喪失其他瑕疵擔保請求權，買受人如主張出
    賣人應負不完全給付之債務不履行責任時，買受人亦只得類推適用民法第二百二
    十六條第二項規定或給付遲延之法則，請求出賣人賠償損害及補正，而不得再行
    主張民法物之瑕疵擔保責任。
九、被上訴人雖另辯稱兩造縱未於系爭協議書上約定應由上訴人負擔原前叉零件於八
    十七年十二月九日因外國客戶退貨所生之費用，然系爭退貨進口費用仍屬上訴人
    給付原前叉零件之瑕疵物所產生之損害，亦應由上訴人負擔其費用云云，惟兩造
    原約定之買賣標的物僅為原前叉零件共三千六百二十二支，依現存卷證亦無法得
    出兩造已特別約定其品質，則兩造就原前叉零件之買賣應屬種類之物之買賣，而
    上訴人所交付之原前叉零件雖有瑕疵，惟被上訴人僅請求上訴人另行交付系爭新
    款前叉零件為補正，及負擔系爭協議書所載之再行出口所生之海運、報關、關稅
    等費用，上訴人亦同意被上訴人之請求，而補行交付同數量之無瑕疵系爭新款前
    叉零件，已如前述，參照前段說明，顯見被上訴人已選擇對上訴人主張民法上不
    完全給付之債務不履行損害賠償責任（即民法第二百二十七條類推適用給付遲延
    法則請求補正及損害），並由上訴人補正交付無瑕疵之物，及賠償系爭新款前叉
    零件再次出口所生之海運、報關、關稅等費用即足，則被上訴人於八十七年十二
    月九日雖因外國客戶退貨而受有共二十五萬六千八百四十一元之海運運費、報關
    ：：：等費用之損害，亦因系爭協議書之約定而認被上訴人已同意不向上訴人求
    償，是被上訴人抗辯上訴人仍應依瑕疵給付之損害賠償責任（即本院前述之不完
    全給付之債務不履行責任），負擔系爭退貨進口費用云云，同無可採，上訴人主
    張被上訴人已不得再向其請求系爭退貨進口費用乙節，亦屬有據。
十、被上訴人復抗辯於系爭新款前叉零件之瑕疵修復或補正前，伊得行使同時履行抗
    辯權，拒絕給付系爭貨款云云，惟上訴人再行交付之系爭新款前叉零件既無法證
    明有如被上訴人所稱之瑕疵情形存在，亦如前述，則被上訴人自無行使同時履行
    抗辯權以拒絕給付系爭貨款之餘地，被上訴人此部分之主張亦無可採。
十一、另按「二人互負債務，而其給付種類相同，並均屆清償期者，各得以其債務，
      與他方之債務，互為抵銷。」民法第三百三十四條第一項前段。經查被上訴人
      既不得行使同時履行抗辯權，仍應給付系爭四十四萬六千五百十三元之貨款予
      上訴人，惟被上訴人所支出之系爭再行出口費用中之拖櫃費用四千五百十五元
      、裝卸櫃費一萬零二百九十元裡或文件費用二千三百三十五元及關稅一千五百
      八十四元，共一萬八千七百二十四元；與系爭海運運費、海運燃料附加費、英
      國吊櫃費、文件費、拖曳運至BRIGG費用、檢查費、文件傳輸費、清關費、吊
      櫃費、處理費及提單文件費共十二萬五千五百六十八元，乃屬依系爭協議書約
      定應由上訴人負擔之費用，上訴人自對被上訴人負有十二萬五千五百六十八元
      之債務，是系爭貨款債權與前開費用債務之給付種類相同，並均屆清償期，被
      上訴人主張互為扺銷，於法有據，則在被上訴人抵銷之範圍內，上訴人之系爭
      貨款債權因而消滅，則上訴人得請求被上訴人給付之金額僅餘三十萬二千二百
      二十一元。至被上訴人抗辯上訴人亦應負擔系爭關稅加值稅十一萬八千二百八
      十元、英國關稅三萬一千七百五十五元、關稅代墊手續費五百八十四元及系爭
      倉儲費五千七百六十六元部分，則不得請求上訴人負擔，自不得主張與系爭貨
      款為抵銷。從而上訴人依兩造所成立之買賣契約，請求被上訴人給付三十萬二
      千二百二十一元，及自起訴狀繕本送達翌日即八十九年十一月十一日起至清償
      日止，按年息百分之五計算之利息，於法有據，應予准許；其逾此金額之請求
      ，為無理由，不應准許。原審以被上訴人主張抵銷之系爭再行出口費用中，除
      系爭倉儲費五千七百六十六元外，其餘之三十萬七千五百八十四元費用均屬有
      據，且被上訴人主張抵銷之系爭退貨進口費用中，除進口稅十五萬五千四百九
      十三元外，其餘之海運運費、報關費、關稅等共十萬一千三百四十八元之費用
      ，亦屬有據，認上訴人之系爭貨款債權於四十萬八千九百三十二元之範圍內因
      抵銷而消滅，因此判命被上訴人依買賣之法律關係，給付三萬七千五百八十一
      元，及自八十九年十一月十一日起至清償日止之法定遲延利息，並就上訴人勝
      訴部分准予宣告假執行，並駁回上訴人其餘之訴，就其中判決駁回上訴人請求
      系爭貨款中之二十六萬四千六百四十元及其遲延利息部分，尚有未洽，上訴意
      旨指摘此部分原判決不當，請求予以廢棄改判，為有理由，應由本院予以廢棄
      ，改判如主文第二項所示。至原判決駁回上訴人超過二十六萬四千六百四十元
      及其遲延利息之請求及其假執行之聲請部分，核無不合，自應予以維持，上訴
      意旨指摘該部分原判決不當，求予廢棄改判，自無理由，應駁回其此部分之上
      訴。
伍、本件事證已臻明確，兩造其餘攻擊防禦方法及舉證，核與判決結果無影響，爰不
    一一論述。
據上論結，本件上訴為一部有理由，一部無理由，依民事訴訟法第四百三十六條之一
第三項、第四百四十九條第一項、第四百五十條、第七十九條，判決如主文。
中　　　華　　　民　　　國　　九十三　　年　　十二　　　月　　 十六 　　日
                                臺灣桃園地方法院民事第三庭
                                                審判長法官　潘進柳
                                                法　　　官　劉雪惠
                                                法　　　官　林雯娟
右為正本係照原本作成
不得上訴
中　　　華　　　民　　　國　　九十三　　年　　十二　　　月　　 十六 　　日
